---
title: "R Notebook"
output: html_notebook
---

```{r libs, include=F, warning=F}
library(readr)
library(readxl)
library(rgdal)
library(dplyr)
library(tidyr)
library(ggplot2)
library(ggmap)
library(purrr)
library(knitr)
library(broom)
library(maptools)
library(rgeos)
```

Dieses Notebook bereitet die Daten für die Intelligent Zoning Engine vor. Es speichert

- entities.geojson — Schulen, deren Geokoordinaten und Attribute: entity_id, capacity, und andere Attribute
- entities.csv — Statistische Blöcke Berlins und optimierungsrelevante Attribute: entity_id, capacity
- units.geojson — Statistische Blöcke Berlins, deren Geometrie und Attribute
- units.csv — Statsitische Blöcke Berlins und optimierungsrelevante Attribute: unit_id, population, percentage_sgb
- weights.csv — optimierungsrelevante Gewichte wie Fußwege / Spalten: entity_id, unit_id, weight, value
- assignment.csv — eine initiale Zuordnung / Spalten: unit_id, entity_id

Bereits in anderen scripten wurde vorbereitet:

- Fußwegen von einer großen Sichprobe von (_Wohn_-)Gebäuden zu allen Schulen wurden berechnet und in `route_matrix.csv` gespeichert
- Die Stichprobe wurde in `sampled_buildings.csv` gespeichert

Die Daten werden wiefolgt vorbereitet:

- pro Block werden die Anzahl der einzuschulenden Kinder mit Hilfe der Einwohnerzahlen nach Alter auf LOR-Ebene in `EWR201512E_Matrix.csv` hochgerechnet
    - Kinder des LOR werden Anteilig nach Einwohnerzahl des Blocks im Verhältnis zum LOR auf die Blöcke verteilt
- es werden minimale, durchschnittliche und maximale Fußwege aus jedem Block errechnet

TODO:
- die sozioökonomischen Faktoren werden aus den Wahlbezirken auf die Blöcke hochgerechnet (https://github.com/berlinermorgenpost/cogran)

## Laden der Daten

```{r load data, message=FALSE, warning=FALSE}
sampled_buildings = read_rds('output/sampled_buildings.rds')
bez = readOGR('download/RBS_OD_BEZ_2015_12.geojson', layer = 'OGRGeoJSON', stringsAsFactors = FALSE)
blk = readOGR('download/RBS_OD_BLK_2015_12.geojson', layer = 'OGRGeoJSON', stringsAsFactors = FALSE)
lor = readOGR('download/RBS_OD_LOR_2015_12.geojson', layer = 'OGRGeoJSON', stringsAsFactors = FALSE)
re_schulstand = readOGR('download/re_schulstand.geojson', layer = 'OGRGeoJSON', stringsAsFactors = FALSE)
```

### Schulwege

```{r}
route_matrix = read_rds('output/route_matrix.rds')
```

### Schulkapazitäten und Einwohnerzahler auf LOR-Ebene

```{r}
kapas = read_csv('download/anmeldezahlen.csv') %>% filter(grepl('G', Schulnummer)) %>% filter(!is.na(`Plätze`))
einwohner_lor = read_delim('download/EWR201512E_Matrix.csv', delim=';')
```

## Überprüfung der Vollständigkeit der Daten über Anmeldezahlen/Kapazitäten

```{r}
re_schulstand_df = re_schulstand %>% as.data.frame() %>% rename(lon=coords.x1, lat=coords.x2)
re_schulstand_df %>% filter(grepl('G', spatial_name)) %>% mutate(BEZIRK=enc2utf8(as.character(BEZIRK))) %>%
  group_by(BEZIRK) %>% summarise(`Anzahl Schulen` = n()) %>%
  rename(Bezirk=BEZIRK) %>% left_join(kapas %>% group_by(Bezirk) %>% summarise(`Mit Kapazität` = n()))
```

Für welche Bezirke haben wir für alle Schulen Kapazitäten gegeben?

```{r}
re_schulstand %>% as.data.frame() %>% filter(grepl('G', spatial_name)) %>% mutate(BEZIRK=enc2utf8(as.character(BEZIRK))) %>% group_by(BEZIRK) %>% summarise(`Anzahl Schulen` = n()) %>%
  rename(Bezirk=BEZIRK) %>% left_join(kapas %>% group_by(Bezirk) %>% summarise(`Mit Kapazität` = n())) %>% filter(`Anzahl Schulen` == `Mit Kapazität`)
```

Überprüfung ob die Liste der Schulen und Liste der Schulen mit Kapazitätsinformationen gleich sind:

```{r}
bezirk = 'Tempelhof-Schöneberg'
schulen_mit_kapa = kapas %>% filter(Bezirk == bezirk) %>% .$Schulnummer
schulen_mit_kapa
grundschulen = re_schulstand %>% as.data.frame() %>% filter(grepl('G', spatial_name)) %>% filter(BEZIRK == bezirk) %>% .$spatial_name
'In Anmeldeliste, fehlt in Schulstand'
setdiff(schulen_mit_kapa, grundschulen)
'In re_schulstand, fehlt in Anmeldeliste'
setdiff(grundschulen, schulen_mit_kapa)
```


```{r}
map = get_map('Berlin')
```


```{r}
re_schulstand_df_w_kapas = re_schulstand_df %>% left_join(kapas, by=c('spatial_name'='Schulnummer'))
```

Plot aller Schulen, mit der Info, ob Kapazitätsinformationen verfügbar sind.

```{r}
data = re_schulstand_df_w_kapas %>% filter(grepl('G', spatial_name)) %>% filter(BEZIRK==bezirk) %>% mutate(missing.capa=is.na(`Plätze`))
ggmap(map) + geom_point(aes(lon, lat, color=missing.capa), data=data) +
    coord_map(xlim=c(min(data$lon)-0.01, max(data$lon)+0.01), ylim=c(min(data$lat)-0.01, max(data$lat)+0.01))
```

Filter auf Schulen mit Kapazitätsinformationen (für T-S sind das alle):

```{r}
relevant_schools = re_schulstand_df_w_kapas %>% filter(grepl('G', spatial_name)) %>% filter(BEZIRK==bezirk & !is.na(`Plätze`)) %>% .$spatial_name
relevant_schools
```

## Mapping Bezirk->LOR->Block

```{r}
df_bez = as.data.frame(bez)
df_lor = as.data.frame(lor)
df_blk = as.data.frame(blk)
```

### Sanity-Check: LORs und Blöcke im Bezirk

```{r}
bez_id = filter(df_bez, BEZNAME == bezirk)$BEZ
relevant_lors = df_lor %>% filter(BEZ == bez_id)
relevant_blks = df_blk %>% filter(BEZ == bez_id)
```

```{r}
ggplot() + geom_path(aes(x=long, y=lat, group=group), data=lor[lor$BEZ == bez_id,]) + coord_map() + geom_path(aes(x=long, y=lat, group=group), data=bez, color='red')
```

### Blöcke im Bezirk

```{r}
ggplot() + geom_path(aes(x=long, y=lat, group=group), data=blk[blk$BEZ == bez_id,]) + coord_map() + geom_path(aes(x=long, y=lat, group=group), data=bez[bez$BEZ == bez_id,], color='red')
```

## Kinder im Bezirk auf Blöcke hochrechnen

Über die Einwohnerinformationen in `RBS_OD_BLK_2015_12.geojson` kann `EWR201512E_Matrix.csv` von LOR-Ebene auf Blockebene hochgerechnet werden.

TODO: Stattdessen mit https://github.com/berlinermorgenpost/cogran machen?

### Plot der 6-Jährigen nach `EWR201512E_Matrix.csv`

Wir verwenden das mittel der 5- und 6-Jährigen.

TODO neue Daten von Torres?
TODO Prognose?

```{r}
relevant_ewr = einwohner_lor %>%
  select(RAUMID, E_E05_06, E_E06_07) %>%
  filter(RAUMID %in% relevant_lors$PLR) %>%
  # Schnitt der 5 und 6-Jährigen
  mutate(kids=(as.numeric(gsub(',','.',E_E06_07))+as.numeric(gsub(',','.',E_E05_06)))/2) %>% as.data.frame()

data = tidy(lor[lor$BEZ == bez_id,], region='PLR') %>% inner_join(relevant_ewr, by=c('id'='RAUMID'))
ggmap(map) + geom_polygon(aes(x=long, y=lat, group=group, fill=kids), data=data) +
  coord_map(xlim=c(min(data$long)-0.01, max(data$long)+0.01), ylim=c(min(data$lat)-0.01, max(data$lat)+0.01))
```

### Plot der Einwohner auf Blockebene

```{r}
data = tidy(blk[blk$BEZ == bez_id,], region='BLK') %>% inner_join(df_blk, by=c('id'='BLK')) %>% mutate(Einw=ifelse(Einw==0, NA, Einw))
0
ggmap(map) + geom_polygon(aes(x=long, y=lat, group=group, fill=Einw), data=data) +
  coord_map(xlim=c(min(data$long)-0.01, max(data$long)+0.01), ylim=c(min(data$lat)-0.01, max(data$lat)+0.01))
```


### Hochrrechnung auf Blöcke, Strukturquote

```{r}
Strukturquote = 0.9

kids_in_blks = relevant_blks %>%
  group_by(PLR) %>%
  mutate(EinwRatio = Einw/sum(Einw)) %>%
  ungroup %>%
  left_join(relevant_ewr, by=c('PLR'='RAUMID')) %>%
  mutate(kids = EinwRatio*kids) %>%
  mutate(kids = Strukturquote*kids) %>% # Strukturquote
  select(BEZ, PLR, BLK, Einw, kids) %>%
  as.data.frame()
row.names(kids_in_blks) = kids_in_blks$BLK

data = tidy(blk[blk$BEZ == bez_id,], region='BLK') %>% inner_join(kids_in_blks, by=c('id'='BLK')) %>% mutate(kids=ifelse(kids==0, NA, kids), Einw=ifelse(Einw==0, NA, Einw))

ggmap(map) + geom_polygon(aes(x=long, y=lat, group=group, fill=kids), data=data) +
  coord_map(xlim=c(min(data$long)-0.01, max(data$long)+0.01), ylim=c(min(data$lat)-0.01, max(data$lat)+0.01))
```

## Verfügbare Plätze

```{r}
relevant_kapas = kapas %>% select(Schulnummer, Kapa=`Plätze`) %>% filter(Schulnummer %in% relevant_schools) %>% as.data.frame()
#row.names(relevant_kapas) = relevant_kapas$Schulnummer
```

### Überprüfung der Summe der Kapazitäten, Anmeldungen und Kinderstatistiken

```{r}
'Summe Kapas'
relevant_kapas %>% .$Kapa %>% sum
'Anmeldungen'
kapas %>% mutate(Anmeldungen = as.numeric(gsub('[^0-9]', '', Anmeldungen))) %>% filter(Schulnummer %in% relevant_schools) %>% .$Anmeldungen %>% sum
'Kids laut Statistik'
kids_in_blks$kids %>% sum
relevant_ewr$kids %>% sum
```

## Schulwege von Blöcken zu Schulen aggregieren

Für jedes Wohngebäude suchen wir den zugehörigen Block

```{r}
residential_buildings_blocks = sampled_buildings %>% inner_join(df_blk) %>% filter(BEZ == bez_id)
residential_buildings_blocks
```

```{r}
routes_from_blks = residential_buildings_blocks %>%
  left_join(route_matrix %>% filter(dst %in% relevant_schools), by=c('OI'='src'))
head(routes_from_blks)
```

### Plot der relevanten Blöcke (mit Wohngebäuden)

```{r}
data = tidy(blk[blk$BEZ == bez_id,], region='BLK') %>% inner_join(routes_from_blks %>% group_by(BLK) %>% summarise(n=n()), by=c('id'='BLK'))
ggmap(map) + geom_polygon(aes(x=long, y=lat, group=group), fill='red', data=data) +
  #geom_point(aes(x=lon, y=lat), data=rb_df, color='black', size=0.01) +
  coord_map(xlim=c(min(data$long)-0.01, max(data$long)+0.01), ylim=c(min(data$lat)-0.01, max(data$lat)+0.01))
```


```{r}
travel_from_blks = routes_from_blks %>% as.data.frame() %>% group_by(BLK, dst) %>% summarise(min=min(distance), avg=mean(distance), med=median(distance), max=max(distance)) %>% ungroup
travel_from_blks
```

### Plot der Blöcke mit Färbung nach durchschnittlichem Weg zur nächsten Schule

```{r}
data = tidy(blk[blk$BEZ == bez_id,], region='BLK') %>% left_join(travel_from_blks %>% group_by(BLK) %>% top_n(1, -avg), by=c('id'='BLK'))
ggmap(map) + geom_polygon(aes(x=long, y=lat, group=group, fill=-avg), data=data) +
  geom_point(aes(lon, lat), color='red', data = re_schulstand_df %>% filter(BEZIRK==bezirk & SCHULART=='Grundschule')) +
  coord_map(xlim=c(min(data$long)-0.01, max(data$long)+0.01), ylim=c(min(data$lat)-0.01, max(data$lat)+0.01))
```


```{r}
travel_matrix = travel_from_blks %>% select(BLK, dst, avg) %>% spread(dst, avg)
dim(travel_matrix)
travel_matrix
```

## Sozioökonomische Daten

Wir haben Sozioökonomische Daten in den Wahlbezirken. Strategie:
- Schneiden der Wahlbezirke mit den Blöcken
- Übernahme des Prozentwertes vom Wahlbezirk für jeden (Unter-)block
- Zuordnung zu jedem Block und Vereinigung durch Flächen/Wohnhaus-gewichtetes Mittel des Prozentwertes 

```{r}
UWB = readOGR('download/RBS_OD_UWB_AGH2016.geojson', layer = 'OGRGeoJSON', stringsAsFactors = FALSE)
UWB$ID = paste0(UWB$BEZ, UWB$UWB)
sozio_UWB = read_excel('download/DL_BE_AH2016_Strukturdaten.xlsx', sheet = 3) %>% select(ID, sgbIIu65=`Einwohner unter 65 in SGB II 2014 Prozent`)
UWB = UWB %>% sp::merge(sozio_UWB, by='ID')

ggplot(broom::tidy(UWB, region='ID') %>% inner_join(UWB %>% as.data.frame, by=c('id'='ID'))) + geom_polygon(aes(x=long, y=lat, group=group, fill=sgbIIu65)) + coord_map()
```

Check for self intersections
```{r}
wgs84 = CRS(proj4string(blk))
ea_projection = CRS("+proj=laea +lat_0=52 +lon_0=10 +x_0=4321000 +y_0=3210000 +ellps=GRS80 +towgs84=0,0,0,0,0,0,0 +units=m +no_defs")
blk_in_bez = blk[blk$BEZ == bez_id,]
gIsValid(blk_in_bez)
blk_in_bez = gBuffer(spTransform(blk_in_bez, ea_projection), byid=T, width = -0.1)
any(xor(gIntersects(blk_in_bez, byid=T, returnDense = T), diag(1, length(blk_in_bez)) == 1))
plot(blk_in_bez)
#gIntersects(UWB[UWB$BEZ == '07',], byid=TRUE)
```

```{r}
uwb_in_bez = gBuffer(spTransform(UWB[UWB$BEZ == '07',], ea_projection), byid=T, width=-0.1)
gIsValid(uwb_in_bez)
any(xor(gIntersects(uwb_in_bez, byid=T, returnDense = T), diag(1, length(uwb_in_bez)) == 1))
plot(uwb_in_bez)
```

```{r}
intersection = gIntersection(uwb_in_bez, blk_in_bez, byid = T, drop_lower_td = T)

gIsValid(intersection)
plot(intersection)
```

```{r}
intersection_uwb_data = intersection %>% over(uwb_in_bez)
intersection_blk_data = intersection %>% over(blk_in_bez)
intersection_area = gArea(intersection, byid=T)
intersection_data = cbind(
    intersection_uwb_data %>% select(UWB_ID=ID, sgbIIu65),
    intersection_blk_data %>% select(BLK, BLK_Einw=Einw),
    data.frame(area=intersection_area) # FIXME how else to normalize?
    )
```

```{r}
length(intersection)
nrow(blk_in_bez)
# did we miss any blocks?
setdiff(blk_in_bez$BLK, intersection_data$BLK)
```

Pro Block mische die SGB-Werte der Unterblöcke gewichtet nach Fläche.
FIXME - besser nach Anzahl der Wohnhäuser?
```{r}
sgbII_blk = intersection_data %>%
  group_by(BLK) %>%
  summarise(sgbIIu65=sum(sgbIIu65*area)/sum(area)/100)
```


```{r}
ggplot(broom::tidy(spTransform(blk_in_bez, wgs84), region='BLK') %>% left_join(sgbII_blk, by=c('id'='BLK'))) + geom_polygon(aes(x=long, y=lat, group=group, fill=sgbIIu65)) + coord_map()
```

## Adjazenz von Blöcken

```{r}
row.names(blk_in_bez) = blk_in_bez$BLK
buffeded_blk_in_bez = gBuffer(blk_in_bez, byid=T, width=40)
adjacency = gIntersects(gBuffer(blk_in_bez, byid=T, width=40), byid = T)
rownames(adjacency) = blk_in_bez$BLK
colnames(adjacency) = blk_in_bez$BLK

adjacency_df = adjacency %>% as.data.frame() %>% mutate(from=rownames(.)) %>%
  gather(to, connected, -from) %>% filter(connected) %>%
  inner_join(spTransform(blk_in_bez, wgs84) %>% coordinates() %>% as.data.frame() %>% rename(from_long=V1, from_lat=V2) %>% mutate(from=rownames(.))) %>%
  inner_join(spTransform(blk_in_bez, wgs84) %>% coordinates() %>% as.data.frame() %>% rename(to_long=V1, to_lat=V2) %>% mutate(to=rownames(.)))

ggplot() +
  geom_polygon(aes(x=long, y=lat, group=group), fill='gray', data=broom::tidy(spTransform(blk_in_bez, wgs84), region='BLK')) + 
  geom_segment(aes(x=from_long, y=from_lat, xend=to_long, yend=to_lat), size=0.1, color='black', data=adjacency_df) +
  theme_nothing() + coord_map()

ggsave('figs/adjacency.pdf')
adjacency_df %>% filter(connected & from != to) %>% select(from, to) %>% write_csv('app/data/adjacency.csv')
```


## Select relevant data

```{r}
optim_kapas = relevant_kapas
optim_kids_in_blks = kids_in_blks %>% filter(kids > 0) %>% inner_join(travel_matrix, by='BLK') %>% select(BLK, kids) %>% mutate(kids=kids)
nrow(optim_kids_in_blks)
nrow(optim_kapas)

select_schools = as.character(optim_kapas$Schulnummer)
select_blks = as.character(optim_kids_in_blks$BLK)

optim_matrix = inner_join(optim_kids_in_blks, travel_matrix, by='BLK')[select_schools]

dim(optim_matrix)

optim_kapas$Kapa %>% sum
optim_kids_in_blks$kids %>% sum
```

## Naive Zuordnung: Jeder Block zur nächsten Schule

```{r}
solution = optim_matrix %>% mutate(BLK=optim_kids_in_blks$BLK) %>% gather(school, dist, -BLK) %>% group_by(BLK) %>% top_n(1, -dist) %>% ungroup

optim_matrix %>% t %>% as.data.frame %>% summarise_each(funs(min)) %>% sum()

solines = re_schulstand_df %>% inner_join(solution, by=c('spatial_name'='school')) %>% inner_join(cbind(as.data.frame(coordinates(blk[blk$BEZ == bez_id,])), blk[blk$BEZ == bez_id,]@data['BLK']))

data = tidy(blk[blk$BEZ == bez_id,], region='BLK') %>% left_join(solution, by=c('id'='BLK'))
ggmap(map, darken = c(0.5, 'white')) + geom_polygon(aes(x=long, y=lat, group=group, fill=school), data=data) +
  geom_segment(aes(x=V1,y=V2,xend=lon,yend=lat), data=solines, size=0.3) +
  geom_point(aes(lon, lat), color='black', size=2, data = re_schulstand_df %>% inner_join(solution, by=c('spatial_name'='school'))) +
  geom_point(aes(lon, lat, color=spatial_name), data = re_schulstand_df %>% inner_join(solution, by=c('spatial_name'='school'))) +
  coord_map(xlim=c(min(data$long)-0.01, max(data$long)+0.01), ylim=c(min(data$lat)-0.01, max(data$lat)+0.01)) +
  guides(color=F, fill=F)
```

## Darstellung der Zuordnung als Tabelle

```{r}
library(formattable)
```

```{r}
solution %>% inner_join(optim_kids_in_blks, by='BLK') %>% inner_join(travel_from_blks, by=c('BLK'='BLK', 'school'='dst')) %>%
  group_by(school) %>% summarise(
    kids=sum(kids),
    num_blocks=n(),
    min_dist=min(min),
    avg_dist=mean((kids*avg)/sum(kids)),
    max_dist=max(max)
  ) %>%
  inner_join(relevant_kapas, by=c('school'='Schulnummer')) %>%
  mutate(
    utilization=kids/Kapa
  ) %>% select(
   Schule=school,
   `Blöcke`=num_blocks,
   Kapazität=Kapa,
   Kinder=kids,
   Auslastung=utilization,
   `Weg (min)`=min_dist,
   `Weg (Ø)`=avg_dist,
   `Weg (max)`=max_dist
  ) %>%
  formattable(
    list(
      Kinder = formatter("span", x ~ digits(x, 2)),
      Auslastung = formatter("span",
        style = x ~ style(color = ifelse(x < 1, "green", "red")),
        x ~ icontext(ifelse(x < 1, "ok", "remove"), percent(x))
      ),
      `Weg (Ø)` = proportion_bar("lightblue"),
      `Weg (min)` = proportion_bar("lightblue"),
      `Weg (max)` = proportion_bar("lightblue")
    )
  )
```


## Daten für die App speichern

- entities.geojson
- entities.csv
- units.geojson
- units.csv
- weights.csv
- assignment.csv

### Neue Daten


#### Entities / Schulen

```{r}
entities = subset(re_schulstand_df, spatial_name %in% relevant_schools) %>%
  rename(entity_id = spatial_name) %>%
  select(-gml_id, -spatial_alias, -spatial_type) %>%
  inner_join(rename(relevant_kapas, capacity=Kapa), by=c('entity_id'='Schulnummer'))
coordinates(entities) = ~ lon + lat
proj4string(entities) = CRS("+proj=longlat +ellps=WGS84 +datum=WGS84 +no_defs")
file.remove('app/data/entities.geojson')
entities %>% writeOGR('app/data/entities.geojson', layer="entities", driver="GeoJSON", check_exists=F)
entities@data %>% select(entity_id, capacity) %>% write_csv('app/data/entities.csv')
```

#### Units / Statistische Blöcke

```{r}
units = subset(blk, BEZ == bez_id)

units@data$PLR = NULL
units@data$Einw = NULL
units@data$BEZ = NULL
units@data$unit_id = units@data$BLK
units@data$BLK = NULL

units = units %>% sp::merge(
  optim_kids_in_blks %>%
    left_join(sgbII_blk) %>%
    select(unit_id=BLK, population=kids, sgbIIu65)
  )

file.remove('app/data/units.geojson')
units %>% writeOGR('app/data/units.geojson', layer="entities", driver="GeoJSON", check_exists=F)
units@data %>% write_csv('app/data/units.csv')
```

#### Zuordnung

```{r}
assignment = solution %>% select(unit_id=BLK, entity_id=school)
assignment %>% write_csv('app/data/assignment.csv')
```

#### Weights / Schulwege

```{r}
travel_from_blks %>%
  rename(unit_id=BLK, entity_id=dst) %>%
  #gather(weight, value, -unit_id, -entity_id) %>%
  write_csv('app/data/weights.csv')
```

#### Zusätzliche Daten

```{r}
file.copy('download/RBS_OD_BEZ_2015_12.geojson', 'app/data/RBS_OD_BEZ_2015_12.geojson')
```

