---
title: "R Notebook"
output: html_notebook
---

```{r libs, include=F, warning=F}
library(readr)
library(rgdal)
library(dplyr)
library(tidyr)
library(ggplot2)
library(ggmap)
library(purrr)
library(knitr)
library(broom)
library(maptools)
```

To run an optimization I need for one district (Neukölln?)
- residential buildings ~> children per building ~> children age 5/6 per block
- capacity per school

Load all base data

```{r load data}
sampled_buildings = read_csv('output/sampled_buildings.csv')
bez = readOGR('download/RBS_OD_BEZ_2015_12.geojson', layer = 'OGRGeoJSON')
blk = readOGR('download/RBS_OD_BLK_2015_12.geojson', layer = 'OGRGeoJSON')
lor = readOGR('download/RBS_OD_LOR_2015_12.geojson', layer = 'OGRGeoJSON')
re_schulstand = readOGR('download/re_schulstand.geojson', layer = 'OGRGeoJSON')
```

Load the huge route matrix

```{r}
routen_matrix = read_csv('output/routen_matrix.csv')# %>% mutate(distance=distance*60)
```

Load school capacities and population data

TODO - neue Daten von Torres

```{r}
kapas = read_csv('download/anmeldezahlen.csv') %>% filter(grepl('G', Schulnummer)) %>% filter(!is.na(`Plätze`))
einwohner_lor = read_delim('download/EWR201512E_Matrix.csv', delim=';')
```

## Wo haben wir Kapazitäten?

```{r}
re_schulstand_df = re_schulstand %>% as.data.frame() %>% rename(lon=coords.x1, lat=coords.x2)
re_schulstand_df %>% filter(grepl('G', spatial_name)) %>% mutate(BEZIRK=enc2utf8(as.character(BEZIRK))) %>%
  group_by(BEZIRK) %>% summarise(`Anzahl Schulen` = n()) %>%
  rename(Bezirk=BEZIRK) %>% left_join(kapas %>% group_by(Bezirk) %>% summarise(`Mit Kapazität` = n()))
```

Wir wählen einen Bezirk, wo wir von allen Schulen Kapas haben.

```{r}
re_schulstand %>% as.data.frame() %>% filter(grepl('G', spatial_name)) %>% mutate(BEZIRK=enc2utf8(as.character(BEZIRK))) %>% group_by(BEZIRK) %>% summarise(`Anzahl Schulen` = n()) %>%
  rename(Bezirk=BEZIRK) %>% left_join(kapas %>% group_by(Bezirk) %>% summarise(`Mit Kapazität` = n())) %>% filter(`Anzahl Schulen` == `Mit Kapazität`)
```


```{r}
bezirk = 'Tempelhof-Schöneberg'
schulen_mit_kapa = kapas %>% filter(Bezirk == bezirk) %>% .$Schulnummer
schulen_mit_kapa
grundschulen = re_schulstand %>% as.data.frame() %>% filter(grepl('G', spatial_name)) %>% filter(BEZIRK == bezirk) %>% .$spatial_name
'In Anmeldeliste, fehlt in Schulstand'
setdiff(schulen_mit_kapa, grundschulen)
'In re_schulstand, fehlt in Anmeldeliste'
setdiff(grundschulen, schulen_mit_kapa)
```

OMG nur bei Mitte mappt das perfekt! Alle anderen erfordern Nachforschungen.

```{r}
map = get_map('Berlin')
```


```{r}
#re_schulstand[re_schulstand$spatial_name %in% setdiff(grundschulen, schulen_mit_anmeldungen),] %>% View()
re_schulstand_df = re_schulstand_df %>% left_join(kapas, by=c('spatial_name'='Schulnummer'))
```

```{r}
data = re_schulstand_df %>% filter(grepl('G', spatial_name)) %>% filter(BEZIRK==bezirk) %>% mutate(has.capa=is.na(`Plätze`))
ggmap(map) + geom_point(aes(lon, lat, color=has.capa), data=data) +
    coord_map(xlim=c(min(data$lon)-0.01, max(data$lon)+0.01), ylim=c(min(data$lat)-0.01, max(data$lat)+0.01))
```

Ignorieren das Problem und tun so, als ob nur diese Schulen relevant sind:

```{r}
relevant_schools = re_schulstand_df %>% filter(grepl('G', spatial_name)) %>% filter(BEZIRK==bezirk & !is.na(`Plätze`)) %>% .$spatial_name
relevant_schools
```

## Kinder im Bezirk auf Gebäude aufteilen

1. LORs in Neuköln
1. Finden aller Wohngebebäude in diesen LORs
2. Über `einwohler_lor` finden wir die durchschnittliche Kinderzahl pro _Wohngebäude

### Mapping Bezirk->LOR->Block

```{r}
df_bez = as.data.frame(bez)
df_lor = as.data.frame(lor)
df_blk = as.data.frame(blk)
```

### LORs im Bezirk

```{r}
bez_id = filter(df_bez, BEZNAME == bezirk)$BEZ
relevant_lors = df_lor %>% filter(BEZ == bez_id)
relevant_blks = df_blk %>% filter(BEZ == bez_id)
```


```{r}
ggplot() + geom_path(aes(x=long, y=lat, group=group), data=lor[lor$BEZ == bez_id,]) + coord_map() + geom_path(aes(x=long, y=lat, group=group), data=bez, color='red')
```

### Blöcke im Bezirk

```{r}
ggplot() + geom_path(aes(x=long, y=lat, group=group), data=blk[blk$BEZ == bez_id,]) + coord_map() + geom_path(aes(x=long, y=lat, group=group), data=bez[bez$BEZ == bez_id,], color='red')
```


### Wohngebäude in diesen LORs

Schon erledigt in `sampled_buildings`.

### Alter

TODO neue Daten von Torres

```{r}
relevant_ewr = einwohner_lor %>% select(RAUMID, E_E06_07) %>% filter(RAUMID %in% relevant_lors$PLR) %>%
  mutate(kids=as.numeric(gsub(',','.',E_E06_07))) %>% as.data.frame()

data = tidy(lor[lor$BEZ == bez_id,], region='PLR') %>% inner_join(relevant_ewr, by=c('id'='RAUMID'))
ggmap(map) + geom_polygon(aes(x=long, y=lat, group=group, fill=kids), data=data) +
  coord_map(xlim=c(min(data$long)-0.01, max(data$long)+0.01), ylim=c(min(data$lat)-0.01, max(data$lat)+0.01))
```

### Kids in BLKs

For each LOR distribute the children according to the number of people living in that block

```{r}
kids_in_blks = relevant_blks %>% group_by(PLR) %>% mutate(EinwRatio = Einw/sum(Einw)) %>% ungroup %>% left_join(relevant_ewr, by=c('PLR'='RAUMID')) %>% mutate(kids = EinwRatio*kids) %>% select(BEZ, PLR, BLK, Einw, kids) %>% as.data.frame()
row.names(kids_in_blks) = kids_in_blks$BLK

data = tidy(blk[blk$BEZ == bez_id,], region='BLK') %>% inner_join(kids_in_blks, by=c('id'='BLK')) %>% mutate(kids=ifelse(kids==0, NA, kids), Einw=ifelse(Einw==0, NA, Einw))
0
ggmap(map) + geom_polygon(aes(x=long, y=lat, group=group, fill=kids), data=data) +
  coord_map(xlim=c(min(data$long)-0.01, max(data$long)+0.01), ylim=c(min(data$lat)-0.01, max(data$lat)+0.01))
```

### Kapas

```{r}
relevant_kapas = kapas %>% select(Schulnummer, Kapa=`Plätze`) %>% filter(Schulnummer %in% relevant_schools) %>% as.data.frame()
#row.names(relevant_kapas) = relevant_kapas$Schulnummer
```

### Sanity

```{r}
'Summe Kapas'
relevant_kapas %>% .$Kapa %>% sum
'Summe Kapas + extra'
relevant_kapas %>% .$Kapa_extra %>% sum
'Anmeldungen'
kapas %>% mutate(Anmeldungen = as.numeric(gsub('[^0-9]', '', Anmeldungen))) %>% filter(Schulnummer %in% relevant_schools) %>% .$Anmeldungen %>% sum
'Kids laut Statistik'
kids_in_blks$kids %>% sum
relevant_ewr$kids %>% sum
```

### Calculate mean distances to school per block

find block of each residential building

```{r}
residential_buildings_blocks = sampled_buildings %>% inner_join(df_blk) %>% filter(BEZ == bez_id)
residential_buildings_blocks
```

```{r}
routes_from_blks = residential_buildings_blocks %>%
  left_join(routen_matrix %>% filter(dst %in% relevant_schools), by=c('OI'='src'))
head(routes_from_blks)
```

### Which blocks are relevant because there are residential buildings (TODO and someone lives there)

```{r}
data = tidy(blk[blk$BEZ == bez_id,], region='BLK') %>% inner_join(routes_from_blks %>% group_by(BLK) %>% summarise(n=n()), by=c('id'='BLK'))
ggmap(map) + geom_polygon(aes(x=long, y=lat, group=group), fill='red', data=data) +
  #geom_point(aes(x=lon, y=lat), data=rb_df, color='black', size=0.01) +
  coord_map(xlim=c(min(data$long)-0.01, max(data$long)+0.01), ylim=c(min(data$lat)-0.01, max(data$lat)+0.01))
```


```{r}
travel_from_blks = routes_from_blks %>% as.data.frame() %>% group_by(BLK, dst) %>% summarise(min=min(distance), avg=mean(distance), med=median(distance), max=max(distance)) %>% ungroup
travel_from_blks
travel_from_blks %>% write_csv('output/travel_from_blks.csv')
```

Color Blocks by avg distance
```{r}
data = tidy(blk[blk$BEZ == bez_id,], region='BLK') %>% left_join(travel_from_blks %>% group_by(BLK) %>% top_n(1, -avg), by=c('id'='BLK'))
ggmap(map) + geom_polygon(aes(x=long, y=lat, group=group, fill=-avg), data=data) +
  geom_point(aes(lon, lat), color='red', data = re_schulstand_df %>% filter(BEZIRK==bezirk & SCHULART=='Grundschule')) +
  coord_map(xlim=c(min(data$long)-0.01, max(data$long)+0.01), ylim=c(min(data$lat)-0.01, max(data$lat)+0.01))
```


```{r}
travel_matrix = travel_from_blks %>% select(BLK, dst, avg) %>% spread(dst, avg)
dim(travel_matrix)
travel_matrix
```

# Select relevant data

```{r}
optim_kapas = relevant_kapas
optim_kids_in_blks = kids_in_blks %>% filter(kids > 0) %>% inner_join(travel_matrix, by='BLK') %>% select(BLK, kids) %>% mutate(kids=kids)
nrow(optim_kids_in_blks)
nrow(optim_kapas)

select_schools = as.character(optim_kapas$Schulnummer)
select_blks = as.character(optim_kids_in_blks$BLK)

optim_matrix = inner_join(optim_kids_in_blks, travel_matrix, by='BLK')[select_schools]

dim(optim_matrix)

optim_kapas$Kapa %>% sum
optim_kids_in_blks$kids %>% sum

optim_matrix %>% write_csv('output/optim_matrix.csv')
optim_kapas %>% write_csv('output/optim_kapas.csv')
optim_kids_in_blks %>% write_csv('output/optim_blks.csv')
```

### Naive solution (that doesn't obey capacity constraints)

```{r}
solution = optim_matrix %>% mutate(BLK=optim_kids_in_blks$BLK) %>% gather(school, dist, -BLK) %>% group_by(BLK) %>% top_n(1, -dist) %>% ungroup

optim_matrix %>% t %>% as.data.frame %>% summarise_each(funs(min)) %>% sum()

solines = re_schulstand_df %>% inner_join(solution, by=c('spatial_name'='school')) %>% inner_join(cbind(as.data.frame(coordinates(blk[blk$BEZ == bez_id,])), blk[blk$BEZ == bez_id,]@data['BLK']))

data = tidy(blk[blk$BEZ == bez_id,], region='BLK') %>% left_join(solution, by=c('id'='BLK'))
ggmap(map, darken = c(0.5, 'white')) + geom_polygon(aes(x=long, y=lat, group=group, fill=school), data=data) +
  geom_segment(aes(x=V1,y=V2,xend=lon,yend=lat), data=solines, size=0.3) +
  geom_point(aes(lon, lat), color='black', size=2, data = re_schulstand_df %>% inner_join(solution, by=c('spatial_name'='school'))) +
  geom_point(aes(lon, lat, color=spatial_name), data = re_schulstand_df %>% inner_join(solution, by=c('spatial_name'='school'))) +
  coord_map(xlim=c(min(data$long)-0.01, max(data$long)+0.01), ylim=c(min(data$lat)-0.01, max(data$lat)+0.01)) +
  guides(color=F, fill=F)
```

```{r}
solution %>% inner_join(travel_from_blks, by=c('BLK'='BLK', 'school'='dst')) %>% summarise_each("max", -BLK, -school, -dist)
```

# JuMP

```
julia jump.jl
```

```{r}
julia_solution = read_csv('output/solution_jump.csv') %>% setNames(., select_schools) %>%
  mutate(BLK=select_blks) %>% gather(school, assigned, -BLK) %>% filter(assigned > 0)

solines = re_schulstand_df %>% inner_join(julia_solution, by=c('spatial_name'='school')) %>% inner_join(cbind(as.data.frame(coordinates(blk[blk$BEZ == bez_id,])), blk[blk$BEZ == bez_id,]@data['BLK']))

data = tidy(blk[blk$BEZ == bez_id,], region='BLK') %>% left_join(julia_solution, by=c('id'='BLK'))
ggmap(map, darken = c(0.5, 'white')) + geom_polygon(aes(x=long, y=lat, group=group, fill=school), data=data) +
  geom_segment(aes(x=V1,y=V2,xend=lon,yend=lat), data=solines, size=0.3) +
  geom_point(aes(lon, lat), color='black', size=2, data = re_schulstand_df %>% inner_join(solution, by=c('spatial_name'='school'))) +
  geom_point(aes(lon, lat, color=spatial_name), data = re_schulstand_df %>% inner_join(solution, by=c('spatial_name'='school'))) +
  coord_map(xlim=c(min(data$long)-0.01, max(data$long)+0.01), ylim=c(min(data$lat)-0.01, max(data$lat)+0.01)) +
  guides(color=F, fill=F)
```

```{r}
solution %>% inner_join(travel_from_blks, by=c('BLK'='BLK', 'school'='dst')) %>% summarise_all(max)
```

```{r}
sum(read_csv('output/solution_jump.csv') * optim_matrix)
sum(read_csv('output/solution_jump.csv') * optim_matrix * optim_kids_in_blks$kids)
```

## Display

```{r}
library(formattable)
```

```{r}
julia_solution %>% inner_join(optim_kids_in_blks, by='BLK') %>% inner_join(travel_from_blks, by=c('BLK'='BLK', 'school'='dst')) %>%
  group_by(school) %>% summarise(
    kids=sum(kids),
    num_blocks=n(),
    min_dist=min(min),
    avg_dist=mean((kids*avg)/sum(kids)),
    max_dist=max(max)
  ) %>%
  inner_join(relevant_kapas, by=c('school'='Schulnummer')) %>%
  mutate(
    utilization=kids/Kapa
  ) %>% select(
   Schule=school,
   `Blöcke`=num_blocks,
   Kapazität=Kapa,
   Kinder=kids,
   Auslastung=utilization,
   `Weg (min)`=min_dist,
   `Weg (Ø)`=avg_dist,
   `Weg (max)`=max_dist
  ) %>%
  formattable(
    list(
      Kinder = formatter("span", x ~ digits(x, 2)),
      Auslastung = formatter("span",
        style = x ~ style(color = ifelse(x < 1, "green", "red")),
        x ~ icontext(ifelse(x < 1, "ok", "remove"), percent(x))
      ),
      `Weg (Ø)` = proportion_bar("lightblue"),
      `Weg (min)` = proportion_bar("lightblue"),
      `Weg (max)` = proportion_bar("lightblue")
    )
  )
```


# Daten für das Tool
```{r}
write_rds(solution, 'app/data/init_solution.rds')
write_rds(subset(blk, BEZ == bez_id), 'app/data/blocks.rds')
write_rds(subset(re_schulstand_df, spatial_name %in% relevant_schools), 'app/data/schools.rds')
write_rds(subset(bez, BEZ == bez_id), 'app/data/bez.rds')

block_stats = optim_kids_in_blks %>% inner_join(travel_from_blks, by=c('BLK'='BLK')) %>% inner_join(relevant_kapas, by=c('dst'='Schulnummer')) %>% inner_join(re_schulstand_df, by=c('dst'='spatial_name'))
write_rds(block_stats, 'app/data/block_stats.rds')
```

